【裁判字號】    90,上訴,63
【裁判日期】    900207
【裁判案由】    偽造貨幣
【裁判全文】
臺灣高等法院臺中分院刑事判決                        九十年度上訴字第六三號
    上  訴  人
    即  被  告  乙  ○  ○
    選任辯護人  楊  玉  珍
右上訴人因偽造貨幣案件，不服臺灣臺中地方法院八十九年度訴字第二三五七號中華
民國八十九年十一月十七日第一審判決（起訴案號：臺灣臺中地方法院檢察署八十九
年度偵字第一二二八九號），提起上訴，本院判決如左：
      主    文
原判決撤銷。
乙○○意圖供行使之用而收集偽造之通用紙幣，累犯，處有期徒刑參年肆月，偽造之
新臺幣壹仟元紙幣拾柒張，沒收。
      事    實
一、乙○○曾因施用海洛因及安非他命等案件，經台灣嘉義地方法院判處應執行有期
    徒刑三年四月，於民國八十五年一月三十一日執行完畢。詎不知悔改，於八十八
    年十二月十五日，在台中市○○路「大中華舞廳」，明知年籍不詳之「蔡志明」
    持以充抵約新台幣（下同）一萬元債務之十七張千元紙鈔係偽造之通用紙幣，竟
    意圖供行使之用而收集，嗣八十九年一月二十五日上午十一時許，在台中市○○
    路與文心路口，乙○○因施用毒品案件（台灣台中地方法院檢察署另案偵辦）為
    警查獲時，在其身上扣得偽造之千元紙幣十七張，因而查悉上情。
二、案經台中市警察局第五分局報告台灣台中地方法院檢察署檢察官偵查起訴。
      理    由
一、訊據被告固不否認持有前開扣案之偽鈔，然否認有何意圖供行使之用而收集偽造
    通用貨幣或行使偽造貨幣之犯行，辯稱：被告所持扣案紙幣係一般人一望即知為
    偽造，應不該當刑法上第一百九十六條之偽造貨幣，且被告於警訊中已供明未將
    所持偽造貨幣轉讓使用，嗣被告於偵查及原審所為持偽造貨幣向「阿標」者購買
    海洛因之自白，並非真實，前開偽鈔僅係單純帶在身上，並無行使之意圖云云。
    經查，被告乙○○於警訊中供稱：「警方當場由我身上起出‧‧假鈔十七張（編
    號QA一一三六五GB七張、DO九一五一九五GY五張、FY三○○四五七ZO五張）等物
    品，皆是我所有的」（偵查卷第十五頁反面），嗣於原審偵、審中則改稱偽鈔有
    二十張，並稱：「扣案偽鈔係八十八年間蔡志明給我抵債，他欠我二萬元，他共
    給我二十張千元偽鈔，其中三張我拿去買毒品」、「‧‧我有拿三張去向別人買
    毒品，時間約在八十九年一月二十日，地點為台中市○○路與篤行路口附近，向
    綽號「阿標」者（台語）買海洛因三千元」「二十張偽鈔我使用了三張買毒品，
    剩下十七張」云云（偵查卷第三十頁、原審卷第十二頁、第十三頁、第二十二頁
    ），被告上開所供與警訊中所供係持有十七張偽鈔，並未使用之情形顯不相符，
    則被告當初究竟持有幾張偽鈔？有無使用出去？經本院訊以「用了幾張？」答稱
    ：「沒有用」、「以前稱用了三張買毒品是那時毒性發作，亂說的」，再訊以：
    為何警察只查扣十七張，是否用了三張？你在偵查中亦自己供稱二十張偽幣的，
    並使用三張了？答稱：「當時是只有十七張才對」（本院卷第二十九頁、第三十
    頁），經參以其在原審偵、審中所稱購買毒品之三張紙鈔並未扣案，已無法遽認
    即屬偽鈔，且被告始終未供出綽號「阿標」之男子其真實姓名、年籍及住址以供
    查證，是尚難僅憑被告於偵查及原審所為之自白，即認被告自蔡志明處收受有二
    十張偽鈔，並持其中三紙偽鈔行使以購買毒品。又被告持有偽鈔之由來，其在警
    訊係稱：「警方由我身上起獲的偽造新台幣共拾柒張，是一名綽號「阿和」的男
    子寄放在我這裡，在八十九年十二月十五日寄放，表示過兩天就會來拿走，至今
    未再來，並表示我沒錢可花可先拿去使用。是在台中市○○路大中華舞廳內寄放
    給我保管」（偵查卷第十五頁反面、第十六頁），然於原審偵、審中則均稱係蔡
    志明之人欠其一萬（或稱二萬元），所以拿該等偽鈔抵債，於本院復供稱：「十
    七張偽幣的來源是蔡志明欠我一萬元，拿來給我的」（本院卷第二十九頁），經
    參酌其在原審偵、審中及本院既一再述明係蔡志明欠其一萬元，而持該偽鈔抵債
    ，自較警訊所言「阿和」之人寄放為可採。另查被告於偵、審中供稱其一望即知
    所收受者為偽造之貨幣（參偵查卷第十六頁反面、第三十頁反面、第三十九頁、
    本院卷第二十九頁），則其於八十九年八月二十五日接受偵訊時，所稱：「蔡某
    給我偽鈔時，我並不知道是偽鈔」（偵查卷第三十八頁反面）之語，即非可取。
    又查獲本案之員警施百璜所撰之職務報告中雖載：「：：當時發現該偽造之貨幣
    紙質粗糙及浮水印之影像有異，任何人一望即知為偽造之紙幣」（偵查卷第十頁
    ）然經本院調取扣案證物拾柒紙偽造紙鈔當庭檢視結果，該紙鈔印製之手法及呈
    現之圖案、花紋與真鈔幾近相同，並非任何人一望即知為偽鈔，是該員警與被告
    一望即知為偽鈔，乃其二人之辯識能力較佳，並不能以此即推論任何人一望均知
    為偽鈔，被告於本院辯稱扣案紙鈔不該當刑法第一百九十六條之偽造貨幣云云，
    自非可取，又「蔡志明」係以十七張偽造之千元紙鈔抵充所欠被告之一萬元債務
    ，此就被告而言，仍屬有利可圖，再觀被告將偽鈔隨身帶，顯然有行使該偽鈔
    之意圖甚明，其稱無供行使之用意圖云云，顯係犯後飾詞，不足採信。此外，復
    有偽造之千元紙幣十七張扣案足資佐證，而該扣案之千元紙幣經送鑑定結果，認
    確係偽鈔，有中央銀行發行局八十九年三月六日（八九）台央發字第○三○○三
    八六號函在卷可參。被告之犯罪事證明確，犯行堪以認定。
二、核被告所為，係犯刑法第一百九十六條第一項意圖供行使之用而收集通用紙幣罪
    。又被告曾因施用海洛因及安非他命等案件，經台灣嘉義地方法院判處應執行有
    期徒刑三年四月，於八十五年一月三十一日執行完畢，有台灣台中地方法院檢察
    署刑案資料查註紀錄表及台灣高等法院被告全國前案紀錄表各一紙附卷可稽，其
    於五年內再犯本件有期徒刑以上之罪，為累犯，應依法加重其刑。原審予被告論
    罪科刑，固非無見，然原判決認定被告自年籍不詳之「蔡志明」收受二十紙之偽
    造通用紙幣，並認被告持其中三紙向綽號「阿標」者購買毒品，行使該偽造之通
    用紙幣云云，核與上開事實不符，顯有未合，是被告上訴意旨稱量刑過重及不知
    為偽鈔，雖無理由，然原判決既有上述可議，即應由本院將原判決撤銷改判。爰
    審酌被告之素行、犯罪之動機、目的、手段，其行為對國家貨幣信用之危害，及
    犯後態度等一切情狀，量處如主文第二項所示之刑示懲。被告意圖供行使之用所
    持之千元紙幣十七張，乃偽造之通用紙幣，依刑法第二百條之規定，不問屬於犯
    人與否，諭知沒收。
三、據上論斷，應依刑事訴訟法第三百六十九條第一項前段、第三百六十四條、第二
    百九十九條第一項前段、刑法第一百九十六條第一項、第四十七條、第二百條，
    罰金罰鍰提高標準條例第一條前段，判決如主文。
本案經檢察官甲○○到庭執行職務。
中      華      民      國      九十      年      二      月     七     日
                                臺灣高等法院臺中分院刑事第二庭
                                      審判長法  官  羅  禮  政
           法  官  蔡  聰  明
                                            法  官  陳  欣  安
右正本證明與原本無異。
如不服本判決應於收受送達後十日內向本院提出上訴書狀，其未述上訴之理由者並
得於提起上訴後十日內向本院補提理由書（均須按他造當事人之人數附繕本）。
                                            書記官  陳  秀  真
中      華      民      國      九十      年      二      月     九     日
附錄論罪科刑之法條︰
刑法第一百九十六條第一項：行使偽造、變造之通用貨幣、紙幣、銀行券，或意圖供
行使之用而收集或交付於人者，處三年以上十年以下有期徒刑，得併科五千元以下罰
金。
                                                                        Ｄ


司法院資訊處製作；財團法人民間司法改革基金會備份。
